【裁判字號】    89,重訴,1435
【裁判日期】    890728
【裁判案由】    違反槍砲彈藥刀械管制條例
【裁判全文】
台灣台中地方法院刑事判決                      八十九年度重訴字第一四三五號
    公  訴  人  台灣台中地方法院檢察署檢察官
    被      告  甲○○
    指定辯護人  本院公設辯護人  乙○○
右列被告因違反槍砲彈藥刀械管制條例案件，經檢察官提起公訴（八十九年度偵字八
五一一號），本院判決如左：
    主      文
甲○○未經許可製造可發射子彈具有殺傷力之槍枝，處有期徒刑伍年貳月，併科罰金
新臺幣貳拾萬元，罰金如易服勞役，以罰金總額與六個月之日數比例折算。扣案之改
造玩具手槍壹支（槍枝管制編號0000000000）、具殺傷力之子彈參顆、未裝填金屬彈
頭不具殺傷力之子彈壹顆、彈殼拾伍顆、電鑽、鋸片各壹支、鉗子及銼刀各貳支，均
沒收。
    事      實
一、甲○○於民國八十九年三月初某日，在台中市○○路某槍枝模型店，以新台幣七
    千元之價格，購得由仿COLT廠半自動手槍製造之玩具手槍一支及金屬製之槍機、
    撞針、槍管、子彈彈殼十九顆等物。因該槍枝之槍管、槍機、撞針均為塑膠材質
    ，原屬不具殺傷力之槍枝，甲○○竟因好奇，於八十九年四月中旬某日，在台中
    市○○街一○二巷一號二樓住處，以其所有之電鑽、鋸片、鉗子、銼刀等工具，
    將塑膠之槍管、槍機、撞針，換裝成金屬材質之槍管、槍機、撞針，復將自爆竹
    拆下之火藥，加入彈殼內，裝上底火及鋼珠，未經許可，製造成可發射子彈具有
    殺傷力之槍枝一支及具有殺傷力之子彈七顆（另有一顆尚未裝填金屬彈頭），並
    在上開住處房間內，朝衣櫃試射二顆。嗣八十九年五月二十五日二十三時許，在
    上址住處為警查獲，並扣得改造玩具手槍一支（槍枝管制編號0000000000）、具
    殺傷力之子彈五顆（經鑑驗試射二顆，餘三顆）、尚未裝填金屬彈頭不具殺傷力
    之子彈一顆、彈殼十三顆、及甲○○所有供犯罪用之電鑽、鋸片各一支、鉗子、
    銼刀各二支等物。
二、案經台中市警察局第五分局報請台灣台中地方法院檢察署檢察官偵查起訴。
    理      由
一、右揭事實，業據被告甲○○坦白承認，並有改造玩具手槍一支（槍枝管制編號00
    00000000）、具殺傷力之子彈五顆、尚未裝填金屬彈頭不具殺傷力之子彈一顆、
    彈殼十三顆、電鑽、鋸片各一支、鉗子及銼刀各二支等物扣案可資佐證，復有被
    告房間衣櫃之彈孔照片八幀在卷可憑。該扣案之槍、彈經送鑑定結果，認槍枝係
    由仿COLT廠半自動手槍製造之金屬玩具手槍，更換土造金屬槍管改造而成，機械
    性能良好，可擊發適用子彈，認具殺傷力，子彈五顆，係由玩具子彈改造而成，
    採樣二顆試射，均可擊發，認均具殺傷力；另一顆則不具金屬彈頭，認不具殺傷
    力；餘十三顆均係玩具金屬空彈殼，有內政部警政署刑事警察局八十九年六月九
    日刑鑑字第六九九一二號鑑驗通知書在卷可憑。是被告未經許可製造可發射子彈
    具有殺傷力之槍枝及具有殺傷力之子彈等罪證明確，其犯行洵堪認定。
二、核被告所為，係犯槍砲彈藥刀械管制條例第十一條第一項之未經許可製造可發射
    子彈具有殺傷力之槍枝罪及同條例第十二條第一項之未經許可製造子彈罪。查模
    型槍係指原設計非供殺敵、獵物，而使用特殊（空包）子彈，可供田徑比賽起始
    信號或供以嚇退野獸，或供射擊訓練（因具後座力，可模擬真槍，以磨練射手持
    槍之穩定性）等用途之金屬材質「槍枝」，非一般廠商為供觀賞或作樣品所製造
    之各類「槍枝模型」，亦非為市售之各類「玩具槍」，是本件扣案槍枝，並非「
    模型槍」，而係其他可發射子彈具有殺傷力之槍枝，殆無疑義，公訴意旨認被告
    改造槍枝部分，係犯槍砲彈藥刀械管制條例第十條第一項之罪，容有未洽，惟起
    訴事實相同，應依法變更其起訴法條。被告改造後持有具殺傷力槍枝及子彈之低
    度行為，應各為製造之高度行為所吸收，均不另論罪。被告同時地改造前揭槍、
    彈，係以一行為觸犯上開二罪名，為想像競合犯，應從一重之未經許可製造可發
    射子彈具有殺傷力之槍枝罪處斷，公訴人認係牽連犯，亦有未洽。爰審酌被告犯
    罪之動機、手段、所生危害及坦承犯行之犯後態度等一切情狀，量處如主文所示
    之刑，並就所科罰金部分，諭知易服勞役之折算標準，以示懲儆。扣案之改造玩
    具手槍一支（槍枝管制編號0000000000）、具殺傷力之子彈三顆，均係違禁物，
    應依刑法第三十八條第一項第一款之規定，宣告沒收；未裝填金屬彈頭不具殺傷
    力之子彈一顆、彈殼十五顆（其中二顆係鑑驗試射後所餘留，已非屬違禁物）、
    電鑽、鋸片各一支、鉗子及銼刀各二支，核屬被告所有供犯罪所用之物，業據其
    陳明在卷，應併依刑法第三十八條第一項第二款之規定，諭知沒收。
三、被告犯槍砲彈藥刀械管制條例第第十一條第四項之罪，固經判處有期徒刑。惟按
    人民身體之自由應予保障，憲法第八條設有明文。限制人身自由之法律，其內容
    須符合憲法第二十三條所定要件。保安處分係對受處分人將來之危險性所為拘束
    其身體、自由等之處置，以達教化與治療之目的，為刑罰之補充制度。本諸法治
    國家保障人權之原理及刑法之保護作用，其法律規定之內容，應受比例原則之規
    範，使保安處分之宣告，與行為人所為行為之嚴重性、行為人所表現之危險性，
    及對於行為人未來行為之期待性相當。槍砲彈藥刀械管制條例第十九條第一項規
    定：「犯第七條、第八條、第十條、第十一條、第十二條第一項至第三項、第十
    三條第一項至第三項之罪，經判處有期徒刑者，應於刑之執行完畢或赦免後，令
    入勞動場所，強制工作，其期間為三年。」此項規定不問對行為人有無預防矯治
    其社會危險性之必要，一律宣付強制工作三年，限制其中不具社會危險性之受處
    分人之身體、自由部分，其所採措施與所欲達成預防矯治之目的及所需程度，不
    合憲法第二十三條所定之比例原則。犯上開條例第十九條所定之罪，不問對行為
    人有無預防矯治其社會危險性之必要，一律宣付強制工作三年之部分，與本解釋
    意旨不符，應自本解釋公布之日起不予適用。大法官會議釋字第四七一號解釋甚
    明。本件被告因年輕識淺，在好奇且偶一之情況下，非法改造前揭槍、彈，事後
    僅單純持有，並未持以犯罪，故依其人格及行為之特質觀之，對社會治安之危害
    ，應非屬重大，且無刑法第九十條所定之情事，核無藉宣告強制工作，以預防矯
    治其社會危險性之必要，揆諸前揭解釋意旨，本院認不應對被告宣付強制工作，
    附此敘明。
四據上論斷，應依刑事訴訟法第二百九十九條第一項前段、第三百條，槍砲彈藥刀
    械管制條例第十一條第一項、第十二條第一項，刑法第十一條前段第五十五條
    、第四十二條第三項、第三十八條第一項第一款、第二款，罰金罰鍰提高標準條
    例第二條，判決如主文。
中      華      民      國    八十九    年      七      月    二十八    日
                              台灣台中地方法院刑事第七庭
                                審判長法  官  翁芳靜
                                      法  官  陳得利
                                      法  官  張恩賜
右正本證明與原本無異。
如不服本判決，應於判決送達後十日內向本院提出上訴狀，上訴於台灣高等法院台中
分院（須附繕本）。
              書記官
中      華      民      國    八十九    年      七      月    二十八    日
附錄論罪科刑之條文：
槍砲彈藥刀械管制條第十一條第一項：未經許可，製造、販賣或運輸第四條第一款所
稱其他可發射金屬或子彈具有殺傷力之各式槍炮者，處五年以上有期徒刑，併科新台
幣一千萬元以下罰金。
槍砲彈藥刀械管制條第十二條第一項：未經許可，製造、販賣或運輸子彈者，處一年
以上七年以下有期徒刑，併科新台幣五百萬元以下罰金。


司法院資訊處製作；財團法人民間司法改革基金會備份。
